【裁判字號】    97,家他,61
【裁判日期】    971203
【裁判案由】    依職權裁定確定訴訟費用額
【裁判全文】
臺灣桃園地方法院民事裁定              97年度家他字第61號
原      告  乙○○
                      號
兼上列一人
法定代理人  丙○○    住同上
被      告  甲○○    住同上
上列當事人間給付扶養費事件（97年度家訴字第58號），應依職
權確定訴訟費用額，本院裁定如下：
    主    文
原告乙○○應向本院繳納之訴訟費用額確定為新臺幣參萬零柒佰
元。
原告丙○○應向本院繳納之訴訟費用額確定為新臺幣壹萬肆仟玖
佰伍拾玖元。
    理    由
一、按「經准予訴訟救助者，於終局判決確定或訴訟不經裁判而
    終結後，第一審受訴法院應依職權以裁定確定訴訟費用額，
    向應負擔訴訟費用之當事人徵收之」，民事訴訟法第 114條
    第1項前段定有明文。
二、經查，本件當事人間給付扶養費事件，原告受法律扶助並經
    本院裁定准予訴訟救助（本院97年度家訴字第58號），嗣經
    本院以97年度家訴字第58號判決原告部分勝訴，訴訟費用由
    被告負擔，嗣經被告提起上訴，經台灣高等法院以97年度家
    上字第223 號受理在案，嗣經移付調解，兩造於97年9 月23
    日成立調解（97年度家上移調字第5 號），訴訟費用由兩造
    各自負擔等情，業經本院依職權調取上開案卷查明，該調解
    筆錄係就兩造爭議為調解，並經當事人同意達成協議，該調
    解筆錄已取代第一審裁判，故所謂「訴訟費用各自負擔」係
    包括第一、二審訴訟費用在內，原則上為由繳納者自行負擔
    ，即第一審訴訟費用若由原告繳納，則第一審訴訟費用即由
    原告負擔；第二審訴訟費用若由上訴人繳納，則第二審訴訟
    費用由上訴人負擔，此亦有台灣高等法院97年11月28日院通
    民宇97家上移調5字第0970014654號函附卷可稽。
三、審核兩造應負擔之訴訟費用如下：
  (一)第一審：
  1.原告乙○○之訴之聲明為被告應自96年4 月起至原告乙○○
    死亡之日止，按月於每月5 日以前給付原告乙○○新臺幣（
    下同）25,000元。依同法第77條之10規定：「因定期給付或
    定期收益涉訟，以權利存續期間之收入總數為準；期間未確
    定時，應推定期存續期間。但其期間超過10年者，以10年計
    算」，因原告請求之前述期間超過10年，故依法以10年計算
    ，則此部分訴訟標的金額為300 萬元（25,000元×12月×10
    年＝30 0萬元），應徵裁判費30,700元。
  2.原告丙○○之訴之聲明為被告應返還原告丙○○不當得利50
    萬元，並應按月於每月5 日以前給付原告丙○○7,570 元之
    扶養費。按民事訴訟法第77條之2 第1 項規定以一訴主張數
    項標的者，其價額合併計算之。故不當得利部分訴訟標的金
    額為50萬元，扶養費部分依同法第77條之10規定：「因定期
    給付或定期收益涉訟，以權利存續期間之收入總數為準；期
    間未確定時，應推定期存續期間。但其期間超過10年者，以
    10年計算」，因原告丙○○請求之前述期間超過10年，故依
    法以10年計算，則此部分訴訟標的金額為908,400 元（7,57
    0 元×12月×10年＝908,400 元），以上訴訟標的金額合併
    計算為1,408,400 元，應徵裁判費14,959元。
  (二)第二審：
    被告對其一審敗訴部分提起上訴，就其上訴聲明範圍內之訴
    訟標的，應徵第二審裁判費共計為52,416元，而被告於提起
    第二審上訴時即已為繳納，此有繳費單據一紙附於台灣高等
    法院97年度家上字第223 號卷內可稽。被告即上訴人並於調
    解成立時請求退回此裁判費2/3 ，是就上開第二審之訴訟費
    用，自無予以裁定確定後向當事人徵收之必要。
  (三)綜合上述，本件原告乙○○在第一審暫免繳納之訴訟費用即
    裁判費30,700元，原告丙○○在第一審暫免繳納之訴訟費用
    即裁判費14,959元，即應由其分別向本院繳納。
四、再按「分會就扶助事件所支出之酬金及必要費用，視為訴訟
    費用之一部（第1 項）。因法律扶助而由分會支出之酬金及
    必要費用，得向負擔訴訟費用之他造請求（第2 項）。分會
    得對於負擔訴訟費用之他造，請求歸還其支出之酬金及必要
    費用（第3 項）分會得據受扶助人有執行力之執行名義，聲
    請確定訴訟費用額及強制執行（第4 項）」，法律扶助法第
    35條第1 項至第4 項定有明文。本件原告提起給付扶養費等
    訴訟，因無資力，經向財團法人法律扶助基金會桃園分會申
    請法律扶助，經該分會審查後准予法律扶助，該分會因本件
    離婚訴訟扶助事件所支出之酬金及必要費用，固應視為本件
    訴訟費用之一部，惟應由該分會向被告請求歸還其支出之酬
    金及必要費用，並得聲請確定訴訟費用額後強制執行，則本
    件本院應職權裁定確定並向被告徵收之訴訟費用額，尚不包
    括前述該分會因法律扶助支出之酬金及必要費用，併此敘明
    。
五、依首揭法條裁定如主文。
中    華    民    國    97    年    12    月    3     日
                    家事法庭審判長法  官  張淑芬
                                  法  官  周玉群
                                  法  官  游智棋
以上為正本係照原本作成
如對本裁定抗告須於送達後10日內向本院提出抗告狀，並應繳納
抗告費新台幣1,000 元。
中    華    民    國    97    年    12    月    3     日
                            書記官  劉文松


司法院資訊處製作；財團法人民間司法改革基金會備份。
